【裁判字號】    97,訴,1570
【裁判日期】    971218
【裁判案由】    違反毒品危害防制條例
【裁判全文】
臺灣屏東地方法院刑事判決              97年度訴字第1570號
公  訴  人  臺灣屏東地方法院檢察署檢察官
被      告  甲○○
                    （現另案於臺灣屏東監獄執行中）
上列被告因違反毒品危害防制條例案件，經檢察官提起公訴（97
年度毒偵字第1945號），被告於準備程序期日就被訴事實為有罪
之陳述，本院合議庭裁定由受命法官獨任進行簡式審判程序，判
決如下：
    主  文
甲○○施用第一級毒品，累犯，處有期徒刑壹年貳月。
    事  實
一、甲○○前於民國88年間因施用毒品案件，經本院以88年度毒
    聲字第780 號裁定送勒戒處所施以觀察、勒戒，因認有繼續
    施用毒品傾向，再經本院以88年度毒聲字第979 號裁定令入
    戒治處所施以強制戒治，嗣經本院以88年度毒聲字第2045號
    裁定停止戒治並付保護管束，惟其於保護管束期間，因違反
    保護管束情節重大，復經本院以88年度毒聲字第2609號裁定
    撤銷停止戒治處分並再執行強制戒治，而於89年10月30日戒
    治期滿釋放出所，由臺灣屏東地方法院檢察署檢察官以89年
    度戒毒偵字第451 號為不起訴處分確定。甲○○猶不知戒除
    毒癮，於上開強制戒治執行完畢釋放後5 年內，於94年間因
    犯連續施用毒品案件，經本院以94年度訴字第1173號判決判
    處有期徒刑10月確定；另於同年間因犯搶奪案件，經本院以
    95年度訴字第264 號判決處有期徒刑10月確定，上開2 案嗣
    經本院以95年度聲字第1175號裁定定其應執行之刑為有期徒
    刑1 年6 月確定，甲○○遂於95年5 月30日入監服刑，嗣於
    96年5 月10日縮短刑期假釋出監，並於96年5 月22日期滿未
    經撤銷假釋，其未執行之刑，以已執行論。
二、詎甲○○仍不知悔改，復基於施用第一級毒品之犯意，於97
    年7 月19日下午2 時許，在其屏東縣新園鄉○○村○○路15
    2 號住處外之產業道路旁，以將海洛因置入注射針筒內摻水
    稀釋後持以注射手臂之方式，施用海洛因1 次。嗣於97年7
    月21日因另案遭警拘提，並於同日上午9 時12分許（起訴書
    誤載為9 時40分許），經警得其同意採尿送驗呈嗎啡陽性反
    應，始悉上情。
三、案經屏東縣警察局東港分局報請臺灣屏東地方法院檢察署檢
    察官偵查起訴。
    理  由
一、按除被告所犯為死刑、無期徒刑、最輕本刑為3 年以上有期
    徒刑之罪或高等法院管轄第一審案件者外，於法院行準備程
    序進行中，被告先就被訴事實為有罪之陳述時，審判長得告
    知被告簡式審判程序之旨，並聽取當事人、代理人、辯護人
    及輔佐人之意見後，裁定進行簡式審判程序，刑事訴訟法第
    273 條之1 第1 項定有明文，本件被告所為係犯死刑、無期
    徒刑、最輕本刑為3 年以上有期徒刑以外之罪，其於準備程
    序中就被訴事實為有罪之陳述，經法官告知簡式審判程序之
    旨，並聽取公訴人、被告之意見後，本院合議庭乃裁定由受
    命法官獨任進行簡式審判程序，合先敘明。又簡式審判程序
    之證據調查，不受刑事訴訟法第159 條第1 項、第161 條之
    2 、第161 條之3 、第163 條之1 及第164 條至第170 條規
    定之限制，刑事訴訟法第273 條之2 亦定有明文，故本件審
    理依該規定，亦排除嚴格證據調查，併予敘明。
二、上揭事實，迭據被告甲○○於警詢、偵訊及本院審理時均坦
    承不諱（見警卷第1 頁至第4 頁，偵卷第6頁，本院卷第31
    頁反面至第32頁反面）。又被告經採尿送驗結果，確呈嗎啡
    陽性反應，此有臺灣檢驗科技股份有限公司於97年8 月6 日
    所出具之檢驗報告及屏東縣政府警察局東港分局偵辦毒品條
    例尿液受檢人真實姓名對照表各1 紙在卷可佐（以上見警卷
    第8 頁至第9 頁）。是被告上開自白核與事實相符，堪以採
    信。又按毒品危害防制條例於92年7 月9 日修正公布，自93
    年1 月9 日施行，其中第20條、第23條將施用毒品之刑事處
    遇程序，區分為「初犯」及「5 年內再犯」、「5 年後再犯
    」。依其立法理由之說明：「初犯」，經觀察、勒戒或強制
    戒治後，應為不起訴處分或不付審理之裁定；經觀察、勒戒
    或強制戒治執行完畢釋放後，「5 年內再犯」者，因其再犯
    率甚高，原實施之觀察、勒戒及強制戒治既已無法收其實效
    ，爰依法追訴或裁定交付審理。至於經觀察、勒戒或強制戒
    治執行完畢釋放後，「5 年後再犯」者，前所實施之觀察、
    勒戒或強制戒治已足以遮斷其施用毒品之毒癮，為期自新及
    協助其斷除毒癮，仍適用「初犯」規定，先經觀察、勒戒或
    強制戒治之程序。從而依修正後之規定，僅限於「初犯」及
    「5 年後再犯」二種情形，始應先經觀察、勒戒或強制戒治
    程序。倘被告於5 年內已再犯，經依法追訴處罰，縱其第3
    次（或第3 次以上）再度施用毒品之時間，在初犯經觀察、
    勒戒或強制戒治執行完畢釋放5 年以後，已不合於「5 年後
    再犯」之規定，且因已於「5 年內再犯」，顯見其再犯率甚
    高，原實施觀察、勒戒或強制戒治，已無法收其實效，即應
    依該條例第10條處罰，最高法院95年度第7 次刑事庭會議決
    議意旨可資參照。本件被告曾於88年間因犯施用毒品案件，
    經本院以88年度毒聲字第780 號裁定送勒戒處所施以觀察、
    勒戒，因認有繼續施用毒品傾向，經本院以88年度毒聲字第
    979 號裁定令入戒治處所施以強制戒治，嗣經本院以88年度
    毒聲字第2045號裁定停止戒治並付保護管束，惟其於保護管
    束期間，因違反保護管束情節重大，復經本院以88年度毒聲
    字第2609號裁定撤銷停止戒治處分並再執行強制戒治，而於
    89年10月30日戒治期滿釋放出所，再於前開強制戒治執行完
    畢釋放後5 年內，於94年間因犯連續施用毒品案件，經本院
    以94年度訴字第1173號判決判處有期徒刑10月確定並入監執
    行等情，有臺灣高等法院被告前案紀錄表1 份附卷可按。則
    被告本件施用第一級毒品犯行，雖係在上開強制戒治執行完
    畢釋放後5 年後所為，然被告在強制戒治執行完畢釋放後5
    年內曾有施用毒品犯罪之前科紀錄，縱被告本件施用毒品犯
    行之犯罪時間係在強制戒治執行完畢釋放後5 年後，揆諸上
    開決議意旨，仍得依法追訴、處罰。故本件事證明確，被告
    犯行洵堪認定，自應依法論科。
三、查海洛因係屬毒品危害防制條例第2 條第2 項第1 款所規定
    之第一級毒品，故核被告所為係犯毒品危害防制條例第10條
    第1 項之施用第一級毒品罪。被告非法持有第一級毒品海洛
    因之低度行為，已為其進而施用之高度行為所吸收，故不另
    論罪。又被告曾有如事實欄第一部分所示之論罪科刑執行情
    形，有上開前案紀錄表1 份存卷可查，其於有期徒刑執行完
    畢後，5 年以內故意再犯本件有期徒刑以上之施用第一級毒
    品罪，為累犯，應依刑法第47條第1 項規定加重其刑。爰審
    酌被告正值青壯，身體健全，竟不知謹慎自持而吸食毒品，
    且經觀察、勒戒、強制戒治及刑之執行後，仍再犯本件之罪
    ，足見其毫無悔意，戒癮之意志力甚為薄弱，惟念及其施用
    毒品之犯行，在本質上乃屬戕害自身身心健康之行為，且能
    坦承犯行，犯罪後之態度尚稱良好等一切情狀，量處如主文
    所示之刑，以資懲儆。公訴人雖於本院審理時，就被告本次
    施用第一級毒品犯行，具體求刑有期徒刑1 年5 月，惟本院
    認量處如主文之刑為適當，公訴人之求刑尚屬過重，附此敘
    明。
據上論斷，應依刑事訴訟法第273 條之1 第1 項、第299 條第1
項前段，毒品危害防制條例第10條第1 項，刑法第11條前段，第
47條第1 項，判決如主文。
本案經檢察官李侑姿到庭執行職務
中    華    民    國    97    年    12    月    18    日
                  刑事第五庭    法  官  程士傑
以上正本證明與原本無異。
如不服本判決應於收受判決後10日內向本院提出上訴書狀，並應
敘述具體理由；其未敘述上訴理由者，應於上訴期間屆滿後20日
內向本院補提理由書（均須按他造當事人之人數附繕本）「切勿
逕送上級法院」。
中    華    民    國    97    年    12    月    18    日
                                書記官  孫秀桃
附錄論罪科刑法條：
毒品危害防制條例第10條第1項
施用第一級毒品者，處 6 月以上 5 年以下有期徒刑。


司法院資訊處製作；財團法人民間司法改革基金會備份。
